臺灣高等法院刑事判決　　　　　　　　 94年度上訴字第982號
　上　訴　人
　即　被　告　甲○○
　選任辯護人　林達傑律師
上列上訴人因違反毒品危害防制條例案件，不服臺灣基隆地方法
院94年度訴緝字第1號，中華民國94年1月31日第一審判決 (起訴
案號:92 年度毒偵字第120號、263號)，提起上訴，本院判決如
下：
    主  文
原判決撤銷。
甲○○連續施用第一級毒品，累犯，處有期徒刑捌月，扣案之第
一級毒品海洛因貳包（合計淨重伍點柒公克）沒收銷燬之；又
連續施用第二級毒品，累犯，處有期徒刑伍月，扣案之第二級毒
品安非他命肆包（合計毛重貳拾點肆陸公克）沒收銷燬之，吸食
器壹支沒收。應執行有期徒刑拾壹月，扣案之第一級毒品海洛因
貳包（合計淨重伍點柒公克）、第二級毒品安非他命肆包（合
計毛重貳拾點肆陸公克）均沒收銷燬之，吸食器壹支沒收。
    事  實
一、甲○○前因違反麻醉藥品管理條例案件，經臺灣高雄地方法
    院判處有期徒刑3年6月確定，民國91年11月13日執行完畢；
    又因施用第二級毒品安非他命案件，經裁定送觀察勒戒後，
    認有繼續施用毒品之傾向，再經裁定送強制戒治，嗣停止戒
    治付保護管束，89年1月31日保護管束期滿，由臺灣基隆地
    方法院檢察署檢察官不起訴處分確定。甲○○於強制戒治執
    行完畢後5年以內，復分別基於施用第一級毒品海洛因及第
    二級毒品安非他命之概括犯意，均自92年1月初某日起至92
    年2月18日止，分別在基隆市居住處、桃園縣市、彰化縣市
    等地，分別連續多次施用第一級毒品海洛因及第二級毒品安
    非他命。嗣於92年2月7日晚上8時許，在臺北縣瑞芳鎮○○
    路115巷24之1號4樓為警查獲，並扣得第一級毒品海洛因1包
    (淨重3.68公克)、第二級毒品安非他命2包 (合計毛重18.06
    公克)，與被告所有吸食安非他命用之吸食器1支；復於92年
    2月18日晚上11時許，在彰化縣溪湖鎮湖東里湖東巷之廢棄
    鐵皮屋內遭查獲，並扣得第一級毒品海洛因1包 (淨重2.05
    公克)及第二級毒品安非他命2包 (合計毛重2.4公克)。
二、案經臺北縣政府警察局金山分局、彰化縣警察局溪湖分局報
    請移送臺灣基隆地方法院檢察署檢察官偵查起訴。
    理  由
一、上揭犯罪事實，業據被告甲○○坦承不諱，其於92年2月8日
    、2月19日經查獲時在警局所採集之尿液，經檢驗後，呈嗎
    啡及甲基安非他命陽性反應，有臺灣檢驗科技股份有限公司
    2003/03/26CH/2003/30275號濫用藥物尿液檢驗報告、法務
    部調查局92年7月11日調科壹字第09262610570號檢驗通知書
    各1份 (見毒偵字第120號卷第51頁，訴字第216號卷第28頁)
    附卷可稽。雖依基隆市衛生局、彰化縣衛生局檢驗成績書所
    載，僅檢驗出甲基安非他命呈陽性反應，未有嗎啡類之陽性
    反應，惟臺灣檢驗科技股份有限公司係以酵素免疫分析法為
    初步檢驗，氣相層析質譜儀法為確認檢驗之方式；而法務部
    調查局係以螢光偏極免疫分析法為初步檢驗，氣相層析質譜
    儀分析法為確認檢驗方式，均較之上開衛生局之檢驗方法精
    密，自以臺灣檢驗科技股份有限公司及法務部調查局之檢驗
    較為可採。另92年2月7日所查扣之海洛因1包 (淨重3.68公
    克)、及92年2月18日扣案之白色粉末(淨重3.69公克)，含第
    一級毒品海洛因2.05公克，經送請法務部調查局鑑定後，均
    含海洛因成份，此有法務部調查局調科壹字第320001563號
    、第000000000號鑑定通知書2份(見毒偵字第120號卷第44頁
    、訴字第216號卷第46頁)在卷可參。另扣案之白色結晶體4
    包 (合計毛重20.46公克)被告亦坦承係第二級毒品安非他命
    ，並有吸食器1支扣案可佐。次查被告前因違反麻醉藥品管
    理條例案件，經臺灣高雄地方法院判處有期徒刑3年6月確定
    ，民國91年11月13日執行完畢；又因施用第二級毒品安非他
    命案件，經裁定送觀察勒戒後，認有繼續施用毒品之傾向，
    再經裁定送強制戒治，嗣停止戒治付保護管束，89年1月31
    日保護管束期滿，由臺灣基隆地方法院檢察署檢察官不起訴
    處分確定，有不起訴處分書及本院被告前案紀錄表各一份再
    卷可稽。被告於強制戒治執行完畢後5年內再犯本案，事證
    明確，應依法予以論罪科刑。
二、查毒品危害防制條例業於92年7月9日修正公布，並於公布後
    6個月即93年1月9日施行，被告犯罪行為在法律修正施行前
    ，經比較新舊法之結果，本件被告施用第一級毒品、第二級
    毒品犯行，依行為時及裁判時之法律均係犯毒品危害防制條
    例第10條第1項之施用第一級毒品罪，及同條第2項之施用第
    二級毒品罪，且法定刑度完全相同，依刑法第2條第1項前段
    之規定，應適用修正後之新法。
三、按海洛因、安非他命分別係毒品危害防制條例第2條第2項第
    1款、第2款所定之第一級毒品、第二級毒品，核被告所為，
    係犯毒品危害防制條例第10條第1項、第2項之施用第一級、
    第二級毒品罪。其施用前後持有第一、二級毒品之低度行為
    ，應為施用之高度行為所吸收，不另論罪。其先後分別多次
    施用第一、二級毒品之犯行，各為時間緊接，且分別犯構成
    要件相同之罪名，顯係基於概括犯意所為，應分別依連續各
    以一罪論並加重其刑。所犯上開二罪間犯意個別，行為互殊
    ，應予分論併罰。本件起訴書認被告係自92年1月初某日起
    至同年2月17日下午3時許止，施用第二級毒品安非他命，自
    92 年1月初某日起至同年2月7日晚上8時許採尿前回溯26小
    時內止，施用第一級毒品海洛因，惟其他部分為起訴效力所
    及，應併予審理。又被告前曾受如犯罪事實欄所載之犯罪科
    刑及執行情形，有本院被告前案紀錄表一件在卷足憑，其於
    有期徒刑執行完畢後5年以內再犯有期徒刑以上之罪，均為
    累犯，應依法加重其刑。
四、原審予以論罪科刑，固非無見。惟查: 被告於原審雖供稱「
    施用毒品至94年1月13日止」 (參原審訴緝字第1號卷第96頁
    ) ，然查被告於92年2月18日止被查獲後，是否仍有施用毒
    品之犯行，除被告上開自白外，並無其他證據足以證明，而
    被告於本院亦否認此部分自白之真實性，參之刑事訴訟法第
    156條第2項前段被告之自白，不得做為有罪判決之唯一證據
    之規定，尚無從認被告於92年2月18日被查獲後，仍有施用
    毒品之犯行，原判決僅以上開自白即認被告係施用毒品至94
    年1月13日，認定事實即有未洽。另查本件基隆市衛生局基
    衛檢字第0920001727號檢驗成績書及彰化縣衛生局煙毒尿液
    檢驗成績書之檢驗結果，被告均僅有安非他命之陽性反應，
    而無嗎啡毒品之陽性反應，原判決併採為認定被告有施用海
    洛因毒品事實之證據，亦欠妥當，被告上訴，執此指摘原判
    決不當，提起上訴，為有理由，自應由本院將原判決撤銷改
    判。爰審酌被告曾因施用毒品經送勒戒所觀察、勒戒及強制
    戒治後，仍再犯本件犯行，惟施用毒品均僅係戕害自己身心
    並無加害他人，其施用毒品時間之長短、犯罪之動機、目的
    、次數、智識程度等一切情狀，分別量處如主文第2項所示
    之刑，並定其應執行刑。扣案之第一級毒品海洛因2包 ( 合
    計淨重5.73公克)及第二級毒品安非他命4包 (合計毛重
    20.46公克)均依法沒收銷燬之，扣案之吸食器1支係被告所
    有供施用第二級毒品安非他命之用，並依法宣告沒收。
據上論斷，應依刑事訴訟法第369條第1項前段、第364條、第299
條第1項前段，毒品危害防制條例第10條第1項、第2項、第18條
第1項前段，刑法第2條第1項前段、第11條、第56條、第47條、
第51條第5款、第38條第1項第2款，判決如主文。
本案經檢察官張秋雲到庭執行職務。
中　　華　　民　　國　　94　　年　　5 　　月　　17　　日
　　　　　　　　　刑事第十五庭審判長法　官  陳榮和
　　　　　　　　　　　　　　　　　  法　官  張正亞
　　　　　　　　　　　　　　　　　  法　官  蔡國在
以上正本證明與原本無異。
施用第一級毒品部分，如不服本判決，應於收受送達後十日內向
本院提出上訴書狀，其未敘述上訴之理由者並得於提起上訴後十
日內向本院補提理由書（均須按他造當事人之人數附繕本）。
其餘部分不得上訴。
                                    書記官  耿鳳君
中　　華　　民　　國　　94　　年　　5 　　月　　17　　日
附錄論罪科刑法條：
毒品危害防制條例第10條
施用第一級毒品者，處6月以上5年以下有期徒刑。
施用第二級毒品者，處3年以下有期徒刑。
